臺灣高等法院臺南分院刑事判決
110年度上易字第518號
上  訴  人  
即  被  告  蔡岱峯



選任辯護人  蘇清水律師
            黃聖珮律師
上列上訴人即被告因竊盜案件，不服臺灣臺南地方法院110年度
易字第282號中華民國110年7月27日第一審判決（聲請簡易判決
處刑案號：臺灣臺南地方檢察署110年度偵字第416號），提起上
訴，本院判決如下：
    主  文
上訴駁回。
    事  實
一、蔡岱峯意圖為自己不法之所有，基於竊盜之犯意，於民國10
    9年11月21日17時40分許，在臺南市○○區○○○路000號統一超
    商○○門市內，趁店員瞿子文忙於為其他客人結帳之際，徒手
    竊取貨架上岡本衛生套1包（《2入》，零售價新臺幣《下同》 2
    99元），得手後騎乘車號000-0000號普通重型機車離去。嗣
    經店員瞿子文清點商品發現短缺，經調閱店內監視器錄影畫
    面始發現上情，乃報警處理，警方依車牌號碼循線查獲。
二、案經瞿子文訴由臺南市政府警察局歸仁分局移送臺灣臺南地
    方檢察署檢察官偵查後聲請簡易判決處刑，嗣由原審改依通
    常程序審理。
    理  由
壹、程序部分（證據能力）
一、被告於原審主張被告警詢、偵查中自白之供述非出於任意性
    ，否認該等自白供述之證據能力，嗣於本院準備程序時，未
    再予爭執，並同意列入本案證據（本院卷第83頁）。
二、被告以外之人於審判外之言詞或書面陳述，除法律有規定者
    外，不得作為證據；被告以外之人於審判外之陳述，雖不符
    合刑事訴訟法第159條之1至第159條之4之規定，而經當事人
    於審判程序同意作為證據，法院審酌該言詞陳述或書面陳述
    作成時之情況，認為適當者，亦得為證據。當事人、代理人
    或辯護人於法院調查證據時，知有上開不得為證據之情形，
    而未於言詞辯論終結前聲明異議者，視為有前項之同意，刑
    事訴訟法第159條第1項及第159條之5分別定有明文。本判決
    以下所引用被告以外之人於審判外之言詞或書面供述證據，
    業經檢察官、被告及辯護人於本院表示同意列為本案證據（
    本院卷第83、301至302頁）。本院審酌該等證據作成時之情
    狀，並無違法或不當等情形，認為以之作為本案之證據亦屬
    適當，且為證明本案犯罪事實所必要，依刑事訴訟法第159
    條之5規定，自有證據能力。至其餘非供述證據，亦經檢察
    官、被告及辯護人於本院審理時明示同意列為本案證據，且
    無證據證明係公務員違背法定程序所取得，亦無顯有不可信
    之情況，復經本院於審理期日逐一提示而為合法調查，與本
    案待證事實間具相當關聯性，自得據為裁判基礎。
貳、認定犯罪事實所憑之證據及理由
一、被告於警詢、偵查中固坦承竊盜犯行，於原審及本院審理時
    對於上揭時、地拿取衛生套1包未結帳即離去之客觀事實固
    未爭執，然矢口否認竊盜犯行，辯稱：我沒有竊盜意圖，對
    於法律不了解。會有這種情形，是因為健忘及記憶力不足所
    造成云云。辯護人則為被告辯護稱：
　㈠被告經○○醫療財團法人○○醫院 (下稱○○醫院）及○○診所認定
    患有0000（○○○○○○○症，以下稱0000），並參照國立○○大學
    醫學院附設醫院（下稱○○醫院）111年8月17日○附醫精神字
    第1110017067號函檢送精神鑑定書，被告有適應障礙症，疑
    似廣泛性焦慮症，並有注意力不集中之特質，三者均可能導
    致專注力不好，本件案發時被告因0000在持續就診狀態，可
    證明被告當時受專注力不足的困擾，進而於專注力不足的狀
    態下忘記結帳。　　　　
　㈡依監視器畫面所見，被告在超商收銀臺前商品櫃拿取衛生套
    ，並將衛生套一直放在手上，同時手上拿著皮夾，卻直接越
    過收銀臺前往門口離開，顯然處於0000○○○○○○○症，有專注
    力不足之情況，並無不法竊取財物之意圖，欠缺竊盜罪構成
    要件之主觀意思，應無竊盜之犯意，不成立竊盜罪。
　㈢鑑定報告漏未評估被告於案發時是否係因專注力不足致忘記
    結帳乙情，依辯護人之抗辯，被告於事發前即忘記服藥，而
    查明被告於事發時是否處於病發狀態，及忘記服藥是否影響
    被告病發狀態，則對被告事發時之狀態認定事實之內容尚未
    明瞭，致本案被告是否具不法所有之主觀意圖的爭點仍屬不
    明，此非不能調查，且與待證事實有重要關係，確有補充鑑
    定之必要等語。
二、經查，被告於109年11月21日17時40分許，在臺南市○○區○○○
    路000號統一超商○○門市內，徒手拿取貨架上岡本衛生套1盒
    （2入），未付款即走出該店，騎乘車號000-0000號普通重
    型機車離去乙情，為被告所不爭執（本院卷第84至85頁），
    並據告訴人即該門市店長瞿子文於警詢指證明確（警卷第21
    至25頁），且有統一超商監視器錄影畫面翻拍照片暨光碟、
    道路監視器錄影畫面翻拍照片、統一超商○○門市檯帳圖報表
    （用品綜合架-岡本衛生套《2入》零售價299元）、車牌號碼0
    00-0000號車輛詳細資料報表（車主：蔡岱峯）、臺南市政
    府警察局歸仁分局歸南派出所受理刑事案件報案三聯單（受
    理時間：109年11月30日19時01分）在卷可資佐證（警卷第4
    5至65頁、第73頁）。此部分事實，首堪認定。
三、被告雖否認犯行，並以前詞置辯，本件爭點在於：㈠被告有
    無竊盜之故意及不法所有意圖？㈡被告本案行為時，有無因
    罹患0000，導致其行為有刑法第19條之適用？
四、被告竊盜主觀犯意之判斷
　㈠被告於警詢供承：「(你以何種方式竊取該商品？有無使用工
    具？)我是觀看該商品周邊都沒有人的時候，以徒手方式拿
    取。沒有使用工具。」、「(你竊得該商品後，有無至收銀
    檯前結帳後再離開？)我沒有結帳就離開店家。」、「(你是
    以何種方式夾帶該商品離開超商，而不被店員發現？)我是
    將該商品藏匿於右手與黑色皮夾中間，我的右手背朝向店員
    ，所以店員看不到我手中的物品，我就走出店外了。」等語
    （警卷第7至9頁）。於偵查中供述：「（你是否知道別人的
    東西就是不能拿，要結帳？）知道」、「(是否承認竊盜罪
    ？)承認。」等語（偵卷第16頁背面），顯已坦承竊盜犯行
    。　　　
　㈡查被告本以左手持黑色皮夾，但其在彎身以右手自貨架上取
    得衛生套1盒後，隨即將黑色皮夾轉由右手持有，並與所拿
    取之衛生套重疊同置右手手掌間，衛生套在其內側，黑色皮
    夾置於外側（即靠手背處），行走於貨架通道至超商出口時
    ，衛生套係置於皮夾與腿部之間，不易被發現，監視錄影畫
    面翻拍照片需以放大處理方式始能看見被告手中持有一盒狀
    物，此有監視器錄影翻拍照片6張可證（警卷第47至51頁）
    。其次，被告離去超商前，被告係先看向櫃台，當時櫃台正
    有數名顧客等待結帳，然後被告再轉頭看向左側出口處，當
    時有一未購買物品之顧客逕自走出超商門口，店員正忙於為
    其他顧客結帳，並未有何反應，接著被告始走向超商出口離
    去，此有原審截取之監視器錄影畫面照片可參（原審卷第13
    3、136、134、135頁），上開錄影影像所見為均屬客觀上可
    輕易判斷的有意識的動作，倘依被告所辯，僅是因注意力不
    集中，忘記結帳，則在其以右手取得衛生套後，應是公然大
    喇喇的以右手持衛生套的原有狀態直接走出店外，何致於會
    先將左手持有的黑色皮夾移置於右手，將衛生套與黑色皮夾
    重疊於右手掌，衛生套在手掌內側，黑色皮夾在外側靠手背
    處，而有明顯欲掩人耳目的藏匿行為？且被告先在原地望向
    櫃檯，見店員忙於為其他顧客結帳，旋再望向出口，隨即走
    出店外，由監視器顯示被告彎身自貨架上取得衛生套的時間
    為17時43分06秒（警卷第49頁），當時該貨架通道上，除被
    告外，別無其他顧客或店員，被告佇立在該處先望向櫃檯，
    再望向出口，監視器畫面顯示的時間為17時43分07秒至17時
    43分09秒（原審卷第133至134頁），被告警戒店內關鍵處所
    的時間至少達4秒之久，客觀上已顯現意圖為自己不法所有
    之竊盜主觀犯意至明。被告於原審雖辯稱其並無將衛生套藏
    於後背包或藏於褲子口袋內等情，否認竊盜犯行，惟被告當
    日是穿著短褲，背包背於背上，如被告將背包取下，再拉開
    拉鏈放入東西，顯然更易引人注意。如將保險套放入短褲口
    袋內，因保險套為盒狀物，反會使口袋明顯鼓起，其隱蔽性
    應不會比較好。因此，被告雖未將竊得之物放入背包或口袋
    內，亦難為有利被告之判斷。
　㈢被告雖辯稱是因罹患0000而忘記付帳，於原審提出○○醫院診
    斷證明書、門診醫囑（首次批價）以為佐證（偵卷第4頁，
    原審卷第43頁）。所辯罹患0000乙事，固堪信屬真實。惟辯
    護人主張被告「因長期服用藥劑導致注意力不集中」（原審
    卷第39頁第1行）乙情，嗣經原審法院向○○醫院函查結果，
    已據○○醫院查覆：「病患蔡岱峯於109年10月28日因○○○○○○○
    症前往本院就診，共開立28天份之藥物，之後仍有就診至11
    0年1月。開立之藥物不會減弱記憶力。」，有該院110年05
    月18日(110) ○醫字第2205號函暨附病情摘要可參（原審卷
    第77至79頁），足證本案被告竊盜犯行與其服用○○醫院開立
    之藥物無關。同時被告當時既手持皮夾，竟不記得要付款，
    亦殊難令人置信。
　㈣被告於原審辯稱因急於回家line女友致忘了付帳等語。但依
    被告提出與女友line對話記錄所示「5:40，寶貝好厲害」、
    「5:40，修好了嗎」，「5:40，修好啦」（原審卷第45頁）
    。再依超商門口監視器影像翻拍照片顯示（警卷第45頁），
    5時40分10秒，被告（頭戴白色安全帽）正在超商門口使用
    手機，依時間比對，應是正在與女友使用line為上述對話，
    之後才進入超商內。被告甫與女友為line對話完，又何來急
    於回家line女友？
　㈤又倘依被告所辯，案發當時僅因注意力不集中，一時忘記結
    帳，則其在右手同時持黑色皮夾與1盒衛生套走出店外，欲
    騎乘機車離去時，應會先放置手上的黑色皮夾與衛生套，此
    時即可輕易發現尚未結帳的衛生套，或是在返家之後，也會
    發現該盒尚未結帳的衛生套，被告既然是騎乘機車至上址統
    一超商欲購買衛生套，顯見該店距被告當時居所不遠，至少
    在返家後發現自超商取回的衛生套尚未結帳，若無竊盜犯意
    ，衡情應會儘速前往結清款項，以免造成誤解，但參照被告
    警詢供述：「（你竊得的岡本衛生套1盒目前在何處?）我已
    經丟棄了」等語（警卷第9頁），是其既然有嗣後丟棄的處
    分動作，顯然當日返家後有再度接觸到該商品，且是在明知
    未結帳的情況下予以丟棄。復參告訴人瞿子文警詢供述：係
    事後清點商品時，發現短缺，調閱監視器畫面，始發現本案
    衛生套遭竊等語（警卷第23頁），告訴人於109年11月30日1
    8時40分在歸仁分局歸南派出所製作警詢筆錄，並於同日19
    時01分完成報案手續（警卷第73頁報案三聯單），被告經警
    通知於同日23時23分至歸南派出所製作警詢筆錄（警卷第3
    頁），至翌日（同年12月1日）始與告訴人書立和解書，以
    商品原價299元賠償損害，有和解書1紙在卷可憑（警卷第67
    頁），被告固因罹患0000而有注意力不集中的現象，但具備
    生活自理能力，在就業、謀職等整體社會生活功能程度尚可
    ，案件發生時未明顯受到0000病症之影響（詳下述○○醫院精
    神鑑定書），則被告自109年11月21日拿取衛生套返家，期
    間還將衛生套丟棄，迄至同年11月30日經警查獲通知到案前
    ，顯然不止一次有接觸到本案衛生套，卻沒有任何主動前往
    結帳補救自己疏失的動作，直至經警通知，始於翌日與告訴
    人書立和解書，賠償損害，顯與一般消費者因故一時忘記結
    帳，之後發現，通常會即時且主動前往店家付款之情況迥異
    ，益徵被告自貨架上拿取衛生套，係出於意圖為自己不法所
    有之竊盜犯意，所辯僅係一時忘記付款云云，要屬卸責之詞
    而無足採。　
　㈥被告前於107年3月23日及同年3月26日，二度在統一超商○○門
    市竊盜商品，經臺灣臺北地方檢察署檢察官於107年5月8日
    以107年度偵字第9659號為緩起訴處分（下稱前案），有臺
    灣高等法院被告前案紀錄表暨上開緩起訴處分書在卷可考（
    偵卷第27頁正背面）。被告於原審辯稱上開案件也是受困於
    0000之健忘忘記付錢，分別是309元、294元等語。然被告於
    上述2件竊盜案件係為認罪之供述，被告若真是因○○○○○○○症
    造成忘記付款，既然107年間已接連發生2件相同情況，依被
    告於原審提出之存摺（原審卷第47、49頁），可知被告資力
    不差，107年前案發生後已知精神狀況有異常情形，理應即
    刻就醫治療，卻遲至109年7月24日，始前往○○醫院就診？殊
    有違常情，益足認被告將前案及本案未結帳之原因均歸咎於
    0000病症，要屬卸責之詞。
　㈦末查，辯護意旨雖以被告已與告訴人達成和解，賠償損害，
    告訴人承諾不再有任何民、刑事之追究，足認告訴人亦不認
    為被告有竊盜犯行等語，固有前引和解書可參，但告訴人經
    營超商，在被告以商品原價賠償損害後，在以和為貴的營業
    考量下，告訴人不予追究，符合常情，但竊盜罪為公訴罪，
    告訴人既已提出告訴，告訴人在本案和解後，向警方表示「
    請警方依法處理即可」（警卷第25頁），尚難據以認定告訴
    人認同被告不構成竊盜罪，何況告訴人與被告素不相識，亦
    不具備醫學專業，對於被告案發當時的有無責任能力，行為
    是否受0000病症影響，並無判斷能力。
五、被告本案行為無刑法第19條第1、2項規定之適用
　㈠刑法第19條明定「行為時因精神障礙或其他心智缺陷，致不
    能辨識其行為違法或欠缺依其辨識而行為之能力者，不罰。
    行為時因前項之原因，致其辨識行為違法或依其辨識而行為
    之能力，顯著減低者，得減輕其刑。前二項規定，於因故意
    或過失自行招致者，不適用之」。是行為人責任能力之判斷
    標準，在於其辨識行為違法之能力及依其辨識而行為之能力
    ，有無欠缺或顯著減低之情形。　
　㈡被告自109年7月24日持續在○○醫院精神科就診至110年6月23
    日，門診病歷之「用藥說明」欄記載疾病名稱「○○○○○○○症
    ，其他型」或「○○○○○○○症，不專注主顯型」，並開立藥物
    ；被告另自110年8月20日至110年12月9日持續在○○診所就診
    ，並開立藥物，均據○○醫院110年12月15日（110）○醫字第5
    706號函及○○診所110年12月30日函分別檢附各該就診病歷附
    卷（本院卷第121至161頁、第163至167頁）。本院依辯護人
    聲請，檢附本案全部卷證資料，囑託○○醫院鑑定被告為本案
    行為時有無受到所罹患0000病症影響，其精神狀態是否有刑
    法第19條之情形等情，已據○○醫院以111年8月17日○附醫精
    神字第1110017067號函檢附精神鑑定書查覆在卷（本院卷第
    199至205頁）。該精神鑑定書「心理師之衡鑑資料」欄記載
    略以：…綜合晤談與衡鑑結果，蔡員（即被告）智力落於中
    等範圍，推估在日常處事之判斷與問題解決能力尚可，雖有
    部分注意力不足、持續性注意力不佳之傾向，但依據測驗結
    果其注意力缺損或衝動問題未達臨床顯著。「社會工作員之
    功能評估」欄記載略以：蔡員具備生活自理能力，在就業、
    謀職等整體社會生活功能程度尚可，案件發生時未明顯受到
    0000病症之影響。「精神科醫師之檢查報告」記載：⒈意識
    狀態：清醒，無倦睡。⒉定向感：人、時、地均正確。⒊外觀
    ：整齊乾淨，身材壯碩但未肥胖。⒋注意力：在專注、維持
    度與轉移皆可。⒌態度：整體配合，對特定問題較防備。⒍情
    感表達：會談時情緒平穩。⒎行為表現：全程會談能坐在椅
    子上，無顯著激躁或遲緩。⒏語言表達：會想一下才回答，
    切題流暢、話量、音量、語速適中。⒐思考：否認被害妄想
    、關係妄想，或奇特怪異内容，否認自殺意念。⒑知覺感受
    ：否認有幻覺。⒒食慾/睡眠：食慾尚可；夜眠尚可。⒓自傷/
    自殺意念：否認目前有自殺想法，亦否認有明確自殺計畫或
    自傷自殺史。⒔病識感：尚可。並作成「結論」如下：儘管
    蔡員於○○醫院 有臨床診斷0000，但此次鑑定沒有足夠證據
    確認蔡員自小時 候即符合0000診斷，依鑑定當天表現僅有
    注意力不集中之特 質，此特質尚未影響功能損失，而專注
    力不好亦可能受焦 慮症狀影響。此觀點亦可見於此次鑑定
    中之克氏注意力持續 度表現測驗第三版（CPT 3)、史楚普
    字色測驗(Stroop Color and Word Test)的結果，雖有部分
    注意力不足、持續性注 意力不佳之傾向，但依據測驗結果
    其注意力缺損或衝動問題未達臨床顯著落於正常範圍，未發
    現有明顯衝動控制之問題。而蔡員於案發前後的生活表現（
    如可繼續工作，獨自料 理日常生活）也可佐證蔡員未達到
    刑法第19條第1項或同條第2項之無法辨識、或是無法控制的
    問題。蔡員於此次鑑定 腦波檢查，過程無癲癇發作，但發
    現大腦皮質功能異常，然蔡員無癲癇病史，鑑定時亦未發現
    癲癇之症狀。由於案發時 蔡員意識清醒，判斷此案件與癲
    癇無關。宜再追蹤腦波，確 認腦波表現是否為其個人之特
    異變形。綜上所述，根據美國 精神醫學會精神疾病診斷準
    則手冊第五版（DSM-V)診斷準則 ，蔡員有適應障礙症，疑
    似有廣泛性焦慮症，並有注意力不 集中之特質，三者均可
    能導致專注力不好，但未達到刑法第 19條第1項或同條第2
    項之情形。據上，被告於本案行為前縱然經診斷有0000之病
    症，但上開精神鑑定書已明示被告案發時並未明顯受到0000
    病症之影響，且其行為時之辨識能力、控制能力均無不能、
    欠缺或顯著減低之情形，仍應負完全之責任，即無刑法第19
    條第1項不罰或同條第2項減輕其刑規定之適用。
　㈢辯護意旨雖以鑑定報告漏未評估被告於案發時是否因專注力
    不足致忘記結帳，以致本案被告是否具有不法所有之主觀意
    圖仍屬不明，有補充鑑定必要，並聲請傳訊鑑定人到庭說明
    等語。惟按刑事訴訟法第206條第1項及第3項分別規定：鑑
    定之經過及其結果，應命鑑定人以言詞或書面報告；其以書
    面報告者，於必要時得使其以言詞說明。法院或檢察官囑託
    機關或團體為鑑定時，依同法第208條第1項規定準用上開規
    定。至於是否有必要命實際實施鑑定之人到場說明為必要，
    條文既規定「必要時」「得」使其以言詞說明，而非規定：
    必要時「應」使其以言詞說明，事實審法院依具體個案情節
    ，自有斟酌決定之權（最高法院111年度台上字第522號判決
    參照）。本案○○醫院精神鑑定書已明確說明被告於案發時未
    明顯受到0000病症之影響，並依被告案發前後的生活表現（
    如可繼續工作、獨自料理日常生活）也可佐證未達到刑法第
    19條第1項或同條第2項之情形，足堪認定被告行為時並無因
    罹患0000病症之影響以致忘記結帳，且被告當時的精神狀態
    ，並未達到刑法第19條第1、2項所規定「因精神障礙或其他
    心智缺陷，致已達不能辨識其行為違法或欠缺依其辨識而行
    為之能力」或「其辨識行為違法或依其辨識而行為之能力顯
    著降低」之程度，自無再傳訊鑑定人到庭以言詞說明之必要
    。是以被告本案行為時，在精神狀態及辨識能力均屬正常具
    備完全責任能力之情況下，有無意圖為自己不法所有之竊盜
    犯意，要屬事實認定問題。本院依超商監視器影像所見，被
    告在拿取貨架上的衛生套後，有藏匿及警戒現場的動作，及
    其後迄至告訴人提出告訴本案經警查獲之前，被告自承丟棄
    衛生套，且未見主動前往超商付款補救疏失，要與一時忘記
    付款之情形，迥然有別，何況就算被告拿取衛生套走出超商
    時，係因注意力不集中而一時忘記付款，但被告走出超商時
    衛生套與皮夾係同置於右手掌，在騎乘機車時就會發現衛生
    套沒有結帳，或在返家之後拿取皮夾時也會發現忘記結帳，
    卻無任何主動補救動作，甚至將衛生套丟棄，直至告訴人報
    案經警查獲翌日始與告訴人書立和解書賠償損害，均足以彰
    顯被告行為係出於竊盜之主觀犯意，被告否認犯行之辯解要
    屬事後卸責之詞，不足採信，本院綜合卷內事證，已足憑以
    認定被告係出於竊盜不法所有意圖之事實，此與前揭精神鑑
    定責任能力要屬兩事，辯護人前揭聲請補充鑑定及傳訊鑑定
    人到庭，均無必要。
六、綜上所述，本案事證明確，被告犯行堪予認定，所為否認犯
    行之辯解，要屬事後畏罪卸責之詞，不足採信。
參、論罪科刑
一、核被告所為，係犯刑法第320條第1項之竊盜罪。　
二、原審以被告犯罪事實明確，改依通常程序，援引刑法第320
    條第1項、第41條第1項，刑法施行法第1條之1，審酌被告僅
    因貪圖小利，竟恣意竊取他人財物，毫無尊重他人所有財產
    之體認，欠缺法紀觀念，且犯後飾詞狡辯，難認態度良好，
    同時被告107年間已因竊盜案為檢察官緩起訴處分，再犯本
    案，檢察官請求從重量刑。兼衡被告○○畢業之教育程度，家
    中有父、母及姐姐，目前待業中，所竊得財物價值尚輕，同
    時已與告訴人達成和解賠償告訴人損失。本院復審酌被告於
    本院供述：未婚，無子女，目前仍待業中，生活所需開銷仰
    賴之前工作積蓄之生活與家庭狀況等一切情狀，認原審量處
    被告拘役40日，並諭知易科罰金折算標準，另說明被告所竊
    得之衛生套1盒固未據發還告訴人，但被告已與告訴人達成
    和解賠償告訴人，依刑法第38條之1第5項規定，不再就此部
    分犯罪所得宣告沒收。核其認事用法俱無違誤，所為刑之宣
    告，係以行為人之責任為基礎，經審酌刑法第57條各款所列
    事項及其他一切情狀後而為，所量定之刑未逾越法定刑範圍
    或有何違反比例、公平及罪刑相當原則，亦稱允當。被告上
    訴猶執前詞否認犯行，為無理由，應予駁回。
三、又審酌○○醫院精神鑑定書業已說明被告本案行為時的精神狀
    態未達到刑法第19條第1項或同條第2項之情形。被告已有三
    次竊盜紀錄，再犯危險性固然比起未有竊盜前科者為高，考
    慮其於青少年至成年日期甚少出現違反社會常規之行為，尚
    無令入相當處所施以強制治療之必要等情（本院卷第205頁
    ），本院自無依刑法第87條諭知保安處分之必要。
四、末按法院對於具備緩刑要件之刑事被告，認為以暫不執行刑
    罰為適當者，得宣告緩刑，固為刑法第74條第1項所明定；
    然暫不執行刑罰之是否適當，應由法院就被告之性格、犯罪
    狀況、有無再犯之虞及能否由於刑罰之宣告而策其自新等一
    切情形，予以審酌裁量。此係法院得依職權自由裁量之事項
    （最高法院111年度台上字第3180號判決參照）。辯護意旨
    雖以如認為被告行為成立犯罪，請審酌被告所犯輕微，已與
    告訴人和解，給予被告緩刑宣告等語。經查，被告前案2次
    竊盜罪經檢察官為緩起訴處分確定，未知所警惕，再為本案
    竊盜犯行，犯後於警詢雖坦承犯行，偵查中雖認罪，但供詞
    已反覆，至原審及本院審理時均矢口否認犯行，並在本院依
    辯護人聲請囑託○○醫院對被告實施精神鑑定，認定被告本案
    行為時未明顯受到0000病症之影響，亦未達到刑法第19條第
    1項或同條第2項之情形後，被告仍矢口否認犯行，雖本件竊
    盜之財物價值輕微，且被告已與告訴人達成和解賠償損害，
    但綜觀全卷，僅見○○醫院鑑定書記載被告對於三次被控竊盜
    回應很遺憾，未見被告對於自己行為舉止違反法規範有任何
    反省檢討，且於本院審理期日就犯罪事實，仍一昧閃躲、避
    重就輕，難認有悛悔實據，因認被告有執行刑罰之必要，以
    資警惕，不宜為緩刑之宣告。
據上論斷，應依刑事訴訟法第368條，判決如主文。
本案經檢察官白覲毓聲請簡易判決處刑，檢察官陳建弘到庭執行
職務。
中    華    民    國   111    年    10    月    12    日
                  刑事第五庭    審判長法  官  張瑛宗
                                      法  官  黃裕堯
                                      法  官  林逸梅
以上正本證明與原本無異。
不得上訴。
                                      書記官  施淑華
中    華    民    國   111    年    10    月    12    日

附錄本案論罪科刑法條： 　　
中華民國刑法第320條
意圖為自己或第三人不法之所有，而竊取他人之動產者，為竊盜
罪，處5年以下有期徒刑、拘役或50萬元以下罰金。
意圖為自己或第三人不法之利益，而竊佔他人之不動產者，依前
項之規定處斷。
前二項之未遂犯罰之。